臺灣基隆地方法院民事裁定  
110年度監宣字第101號
聲  請  人  魯澐蓉  

相對人即受
監護宣告人  方水旺  

利害關係人  方弈元  

上列聲請人聲請對相對人監護宣告事件，本院裁定如下：
    主  文
宣告方水旺（男、民國00年0月0日生、身分證統一編號：Z00000
0000號）為受監護宣告之人。
選定魯澐蓉（女、民國00年0月0日生、身分證統一編號：Z00000
0000號）為受監護宣告之人之監護人。
指定方弈元（男、民國00年0月00日生、身分證統一編號：Z0000
00000號）為會同開具財產清冊之人。
聲請費用由受監護宣告之人負擔。
    理  由
一、聲請意旨略以：聲請人之夫即相對人方水旺於民國110年6月
    16日因腦梗塞，致不能為意思表示或受意思表示，為此聲請
    對其為監護之宣告，並聲請選任聲請人為監護人及指定利害
    關係人方弈元為會同開立財產清冊之人等語。
二、按對於因精神障礙或其他心智缺陷，致不能為意思表示或受
    意思表示，或不能辨識其意思表示之效果者，法院得因本人
    、配偶、四親等內之親屬、最近一年有同居事實之其他親屬
    、檢察官、主管機關或社會福利機構之聲請，為監護之宣告
    ，民法第14條第1項定有明文。次按受監護宣告之人應置監
    護人；法院為監護之宣告時，應依職權就配偶、四親等內之
    親屬、最近一年有同居事實之其他親屬、主管機關、社會福
    利機構或其他適當之人選定一人或數人為監護人，並同時指
    定會同開具財產清冊之人；法院選定監護人時，應依受監護
    宣告之人之最佳利益，優先考量受監護宣告之人之意見，審
    酌一切情狀，並注意下列事項：一受監護宣告之人之身心狀
    態與生活及財產狀況。二受監護宣告之人與其配偶、子女或
    其他共同生活之人間之情感狀況。三監護人之職業、經歷、
    意見及其與受監護宣告之人之利害關係。四法人為監護人時
    ，其事業之種類與內容，法人及其代表人與受監護宣告之人
    之利害關係，民法第1110條、第1111條第1項及第1111條之1
    亦分別定有明文。
三、經查：
  ㈠聲請人主張之前揭事實，業據其提出三軍總醫院基隆分院附
    設民眾診療服務處診斷證明書、病症暨失能診斷證明書、戶
    籍謄本為證。復經本院囑託長庚醫療財團法人基隆長庚紀念
    醫院就相對人之精神狀態予以鑑定，鑑定結果略以：方員（
    即相對人）於110年2月發生「腦梗塞」，之後造成腦部功能
    嚴重受損，對時間、地方以及人物之適當辨識能力嚴重減退
    ，呈現「重度失智症」狀態，病情持續至今，未有明顯改善
    。其生活狀況及現在身心狀態經檢查結果：臥床，無法正常
    行走，無適當眼神接觸，對外界事務之適當知覺理會能力嚴
    重缺損，語言表達功能缺損，無法與人正常溝通及交流，接
    受、維持及保存外界訊息之能力嚴重缺損，不具備經濟活動
    能力及管理處分自己財產之能力，飲食、沐浴、更衣等日常
    生活起居完全無法自理，需專人24小時全日照顧，社會功能
    嚴重缺損。若以目前認知功能及生活適應功能水準作為研判
    基礎，方員之臨床失智症量表評分【CDR】達3分（即屬重度
    失智之程度）。綜合以上所述，方員之過去生活史、疾病史
    、身體檢查及精神狀態檢查結果，認目前方員因「重度血管
    性失智症」，致其為意思表示、受意思表示和辨識其意思表
    示效果之能力已達「完全不能」之程度，可為「監護宣告」
    等語，有長庚醫療財團法人基隆長庚紀念醫院110年11月4日
    長庚院基字第1101000120號函附精神鑑定報告書乙件在卷可
    按。綜合上情，足認相對人確因心智缺陷，已達不能為意思
    表示或受意思表示之程度。從而，聲請人聲請對相對人為監
    護之宣告，為有理由，應予准許。
  ㈡本院參酌上開鑑定報告、聲請人之主張及本院調查結果，認
    聲請人魯澐蓉為相對人之妻，彼此依附關係親密，並有擔任
    監護人之意願，自適宜擔任相對人之監護人；而利害關係人
    方弈元為相對人之子，亦為相對人之至親，且有擔任開具財
    產清冊之人之意願，業據其到庭陳述明確（見本院110年11
    月30日訊問筆錄），參以相對人最近親屬即聲請人、利害關
    係人、相對人之子女魯翰諹、方奕云均同意由聲請人擔任相
    對人之監護人、利害關係人擔任會同開具財產清冊人，有親
    屬會議同意書在卷可稽。本院審酌上情，認由聲請人擔任監
    護人，應符合受監護宣告之人之最佳利益，爰選定聲請人為
    監護人，並指定方弈元為會同開具財產清冊之人。另監護人
    魯澐蓉應依據民法第1113條準用同法第1099條第1項之規定
    ，對於受監護宣告之人即相對人之財產，會同方弈元於2個
    月內開具財產清冊，並陳報法院，併此敘明。
四、依家事事件法第164條第2項，裁定如主文。
中　　華　　民　　國　　110 　年　　12　　月　　13　　日
                   家事法庭     法  官　黃永定  
以上正本係照原本作成。
如對本裁定抗告，應於本裁定送達後10日內，向本院提出抗告狀
，並繳納抗告費新臺幣1000元，抗告於本院合議庭。
中　　華　　民　　國　　110 　年　　12　　月　　13　　日
                                書記官　佘筑祐